臺灣板橋地方法院民事判決　九十二年度婚字第一三二四號
　　聲　請　人　甲○○
　　相　對　人　乙○○
右當事人間確認婚姻關係不成立事件，前經本院於民國九十三年一月十五日辯論終結
，茲判決如左：
    主    文
確認原告與被告間婚姻關係不成立。
訴訟費用由被告負擔。
    事    實
甲、原告方面：
一、聲明：如主文所示。
二、陳述：
（一）經依
      以上之證人，民法弟九百八十二條第一項定有明文。「男女婚姻經雙方合意，
      尤須經過一定之婚姻儀式方能認為合法成立，否則縱已同居，法律上仍不發生
      婚姻之效力。」（十八年上字第一○七二號判例）
（二）本件兩造曾係合法夫妻，惟婚後因被告經常虐打及以不堪入耳之言語侮辱原告
      ，致兩造感情生變，乃於民國八十六年二月十七日協議離婚，並至戶政事務所
      登記在案。兩造離婚後被告仍對原告苦苦糾纏，哀求原告原諒，並保證不再對
      原告暴行相向，原告因子女尚年幼，須健全家庭，且誤以為被告已痛改前非，
      遂同意與被告辦理結婚登記，並於八十七年二月十六日由原告前往戶政事務所
      辦理結婚登記，此期間並無公開儀式，亦未宴請親友，此可傳訊證人黃秀鑾為
      證。惟辦理結婚登記後，被告又出現原形，非但於酗酒後向原告要錢未遂即毆
      打原告，還懷疑原告與工作上夥伴有不正常關係，最近一次係於九十二年十月
      二十六日，至此原告心灰意冷，原告為此依上開判例及民法第九百八十二條之
      規定提起本訴，請求確認兩造婚姻關係不成立。
三、證據：提出兩造
    暴力案件現場報告表、台北縣政府警察局海安分局處理家庭暴力案件調查紀錄通
    報表等影本為證，並聲請訊問證人黃秀鑾。
乙、被告方面：
一、聲明：原告之訴駁回。
二、陳述：對於原告之請求被告不知道，那是原告去辦的，被告不同意原告之請求。
    當初如何去辦理結婚，被告從頭到尾都不知道，是原告去處理的。
丙、本院依職權向台北縣板橋第二戶政事務所調閱兩造於民國八十七年二月十六日申
    請辦理結婚登記所檢送之相關資料到院。
    理      由
一、按關於訴訟上自認及不爭執事實之效力之規定，於確認婚姻無效或不成立之訴，
    於婚姻無效或不成立之原因事實，不適用之，民事訴訟法第五百七十四條第一、
    二項分別定有明文。從而本件被告雖於言詞辯論期日就原告主張婚姻未舉行公開
    儀式之事實為不爭執之事，然依法亦難發生效力，核先敘明。
二、次按民法第九百八十二條第一項規定：「結婚，應有公開儀式及二人以上之證人
    。」此為結婚應備之形式要件，又所謂結婚應有公開之儀式，係指結婚之當事人
    應行定式之禮儀，使不特定人得以共聞共見，認識其為結婚者而言，此有最高法
    院五十一年台上字第五五一號判例可參；又「結婚，有左列情形之一者，無效：
    一、不具備九百八十二條第一項之方式者。…」，此民法第九百八十八條訂有明
    文。經查本件原告主張兩造曾係合法夫妻，惟婚後兩造感情生變，乃於民國八十
    六年二月十七日協議離婚，並至戶政事務所登記在案。惟因兩造離婚後被告仍對
    原告苦苦糾纏，哀求原告原諒，並保證不對原告暴行相向，原告因子女尚年幼，
    須健全家庭，且誤以為被告已痛改前非，遂同意與被告辦理結婚登記，並於八十
    七年二月十六日由原告前往戶政事務所辦理結婚登記，然上開結婚登記並無舉行
    公開儀式，亦未宴請親友之情，亦經證人黃秀鑾於九十二年十二月十一日到庭證
    稱屬實，此有本院該期日之言詞辯論筆錄為憑，而被告亦經到庭對於上開事證為
    不爭執，從而本院綜上事證所認，爰據首揭法條規定，原告主張兩造於於八十七
    年二月十六日之結婚無效，僅在
    形係屬婚姻不成立之情，即屬可信。是按該兩造在
    ，然無結婚之事實，如此一來，將使
    足以損害
    判決除去，原告為此提起本訴請求確認原告與被告間婚姻關係不成立，即屬有理
    由，應予准許。至於原告另提出其有家庭暴力之事證等，核與本判判決結果所認
    無涉，爰毋庸一一再審認，特附此敘明。
三、據上論斷，原告之訴為有理由，依民事訴訟法第七十八條，判決如主文。
中　　　華　　　民　　　國　　九十三　　年　　　二　　　月　　  十八　日
                                        臺灣板橋地方法院家事法庭
~B法　　　官　楊志勇
右正本證明與原本無異。
如對本判決不服，須於本判決送達後二十日內向本院提出上訴狀，並繳交上訴費。
中　　　華　　　民　　　國　　九十三　　年　　　二　　　月　　  十八　日
~B書　記　官　林政佑
